臺灣宜蘭地方法院刑事判決　　　　　　　九十三年度易字第二一號
　　公　訴　人　臺灣宜蘭地方法院檢察署檢察官
　　被　　　告　甲○○
右列被告因傷害案件，經檢察官提起公訴（九十二年度偵字第二一九九號），經本院
裁定進行簡式審判程序，爰不經通常審判程序判決如左：
    主  文
甲○○傷害人之身體，處有期徒刑月，如易科罰金，以佰元折算壹日。
    事  實
一、甲○○因積欠不詳姓名年籍綽號「牛排」之成年男子賭債新台幣七萬五千三百元
    未還，乙○○、陳永欽及不詳姓名年籍綽號「長腳」等成年男子約五、六人，即
    嚇令甲○○出面解決債務問題，甲○○迫於無奈，遂於民國九十二年五月二十一
    日中午，與乙○○等人約於宜蘭縣宜蘭市○○路○段二七一號「歐洲歡樂城」前
    ，見面後乙○○等人即向甲○○索討賭債，並令甲○○坐上其等所駕駛之自用小
    客車四處找尋親友借錢，並由陳永欽駕駛自用小客車，「長腳」坐於副駕駛座，
    乙○○坐於後座之左側，甲○○另坐於後座之右側，因甲○○四覓無著而籌不出
    錢，於當日下午二時許，又返回上址將車停靠路邊，甲○○與乙○○在車上即發
    生爭執，斯時，乙○○從左腰際欲抽出一把不明種類之刀器，甲○○見狀為求自
    保，即基於傷害之故意，以左手抓住乙○○之右手，並往乙○○之上腹中央推過
    去，致乙○○受有腹部穿剌傷併內出血、腸繫膜撕裂傷、肝臟撕裂傷等傷害，而
    有防衛過當之行為。
二、案經乙○○訴由宜蘭縣警察局宜蘭分局報請臺灣宜蘭地方法院檢察署檢察官偵查
    起訴。
    理  由
一、訊據被告甲○○於本院審理中對於右揭事實均坦承不諱，而告訴人乙○○因此受
    有受有腹部穿剌傷併內出血、腸繫膜撕裂傷、肝臟撕裂傷等傷害，亦有財團法人
    羅許基金會羅東博愛醫院（下稱博愛醫院）出具之診斷證明書在卷可稽。雖告訴
    人前於偵查中指訴稱：被告在案發前二、三個月因玩撲克牌欠伊七萬餘元，案發
    當日相約在喜互惠超市旁廣場，伊向被告要錢，被告叫陳永欽載伊去壯圍朋友那
    邊，因為他朋友不在，所以又載被告到喜互惠，伊就問被告朋友不在何時要還，
    伊與被告二人講話都比較大聲，被告就下車，馬上又上車，上車時刀子就在被告
    右手上，被告只有一隻手拿刀，在車內被告就拿刀刺伊，刀子大約二十幾公分長
    ，刺伊胸部，第二刀又要刺伊時，伊用去擋，結果又劃到手上，被告就跑了等語
    （參見九十二年九月一日、同年九月十八日偵訊筆錄），依告訴人之前開指訴，
    本件糾紛係被告積欠賭債，而當日被告因未向友人借得金錢致雙方發生口角所致
    ，但告訴人指訴當日係被告攜帶刀械上車，並持刀砍殺告訴人等情，此為被告堅
    詞否認，而按告訴人之告訴，係以使被告受刑事訴追為目的，是其陳述是否與事
    實相符，仍應調查其他證據以資審認。雖告訴人同行友人陳永欽於偵查中證稱：
    九十一年五月二十一日中午乙○○打電話給伊，要伊去載他，伊跟長腳一起過去
    ，於中午十二時三十分左右，在歐歡旁邊伊看到乙○○跟一個男的在講話，那個
    男可能是甲○○，伊有聽到乙○○二人在講話，好像是甲○○欠乙○○錢，乙○
    ○對甲○○說為何那麼久都不還錢，甲○○就跟乙○○說是一時轉不過來，甲○
    ○就說要找人保證還錢，本來有在歐歡旁邊的鑽石ＫＴＶ，後來甲○○說人不在
    上面，之後伊有開車載他們去壯圍，當時車上有四個人，伊後面是坐乙○○，後
    來找了壯圍一個地方、宜蘭市城隍廟附近有二個地方，但都沒有答應甲○○，伊
    就把甲○○載回歐歡，後來乙○○、甲○○二人在車上講了很久，在鑽石ＫＴＶ
    前有發生口角，後來就講好六月底要還給乙○○，本來要讓甲○○走，後來甲○
    ○已經開車門，腳跨出去，人已經離開車子了，有遇到一個朋友並問什麼事，後
    來乙○○問如果六月底還沒有還的話要怎麼辦，甲○○就說跟你們沒關係，就從
    腰間拿出二支長約三十公分的刀子，二支反手拿出來就往乙○○身上、手上刺等
    語（參見九十二年九月八日偵訊筆錄），就當日甲○○因賭債糾紛帶同乙○○眾
    人前往友人處籌款等情，證人陳永欽前開證述經核與告訴人指訴相符，但就被告
    持刀攻擊告訴人一節，證人陳永欽陳述被告係自腰間反手拿出二支長約三十公分
    之刀械，顯與告訴人指訴被告係持一把刀攻擊不符。且證人江天漢於偵查中證述
    ：九十二年五月二十一日甲○○去公園剛好看到伊在那邊，告訴伊說前面有人在
    等他，所以要伊一起過去，幫他把機車騎回來，甲○○載伊去宜蘭市喜互惠旁，
    甲○○自己在那邊下車，伊自己騎機車回去，當天甲○○穿黑色短Ｔ恤、黑色西
    裝褲，伊並無看見甲○○身上放刀或藏刀等語（參見九十二年十月六日偵訊筆錄
    ）；證人楊嘉榮亦證稱：當時伊要開車去臺北，行經該地，車子正等待紅綠燈，
    當時車窗沒有關，見到被告本來是要打招呼，看到有幾個人在跟被告講話，之後
    有一個人將被告推入車內，其他人站在車子旁邊，之後伊車子就開走了，伊以為
    他們一群人士要去喝酒，從外表看沒有看到被告有拿什麼東西等語（參見九十三
    年四月三十日偵訊筆錄），依證人江天漢、楊嘉榮之證述，均證稱被告未攜帶刀
    械前往赴約，且以被告當日僅係一人前往商談清償賭債事宜，並帶同乙○○等人
    前往多處地點籌款，以被告當日穿著服裝，焉有於腰間預藏刀械而不被眾人發現
    之理，參以陳永欽亦係當日共同前往催討債務之人，是證人陳永欽所述被告攜帶
    刀械一節顯係附和告訴人之詞，不足採信，被告辯稱當日係告訴人攜帶刀械應堪
    採信。綜上所述，本件事證明確，被告犯行堪以認定，應依法論科。
二、核被告甲○○所為，係犯刑法第二百七十七條第一項傷害罪。再按刑法上之防衛
    行為，祇以基於排除現在不法之侵害為已足，防衛過當，指防衛行為超越必要之
    程度而言，防衛行為是否超越必要之程度，須就實施之情節而為判斷，即應就不
    法侵害者之攻擊方法與其緩急情勢，由客觀上審察防衛權利者之反擊行為，是否
    出於必要以定之，最高法院著有六十三年台上二一○四號判例可資參照，而依告
    訴人指訴其與被告二人說話較大聲，而被告下車後復上車持刀傷害，佐以證人陳
    永欽前揭證述被告已經離開車門後，因告訴人質問六月底前未還錢該如何處理一
    事，被告因此傷害告訴人之情，顯見被告與告訴人間最後就還款一事發生爭執，
    再以告訴人所受傷害，依臺灣宜蘭地方法院檢察署檢察官函詢博愛醫院所受傷害
    之程度，依該院九十二年九月二十三日（九十二）羅博醫字第○九○一六五號函
    覆稱：「傷口位於上腹中央，大小約三公分，深度為十公分，足深致人於死。」
    則本件雖告訴人因與被告發生爭執後取出刀械，依當時情境被告以手抓住告訴人
    之手俾以阻止告訴人之傷害行為，固屬正當防衛，然被告不思將其現在正受侵害
    之工具即刀械擊落，反將刀械朝告訴人上腹中央方向推刺，依告訴人所受傷害之
    程度，被告行為顯屬防衛過當，應依刑法第二十三條但書規定減輕其刑。爰審酌
    被告前無不良素行，有臺灣高法院被告全國前案紀錄表在卷可參，僅因賭債而有
    糾紛，且遭告訴人持刀逼迫，被告為求保身致傷害被害人，且犯後態度良善，頗
    知悔悟等一切情狀，量處如主文所示之刑，以示懲儆。
據上論斷，應依刑事訴訟法第二百七十三條之一第一項、第二百九十九條第一項前段
，刑法第二百七十七條第一項、第二十三條但書、第四十一條第一項前段，罰金罰鍰
提高標準條例第一條前段、第二條判決如主文。
本案經檢察官劉憲英到庭執行職務
中      華      民      國    九十三    年      六      月     三十     日
                                  臺灣宜蘭地方法院刑事第四庭
                                      法  官  辜  漢  忠
右正本證明與原本無異。
如不服本判決，應於判決送達後十日內，向本院提出上訴狀。（應附繕本）
                                      書記官  林  秀  麗
中      華      民      國    九十三    年      七      月      一      日
附錄本案論罪科刑法條全文；
刑法第二百七十七條第一項
傷害人之身體或健康者，處三年以下有期徒刑、拘役或一千元以下罰金。
